【裁判字號】    98,交上訴,1273
【裁判日期】    981020
【裁判案由】    肇事逃逸罪
【裁判全文】
臺灣高等法院臺中分院刑事判決      98年度交上訴字第1273號
上  訴  人
即  被  告  丙○○
上列上訴人因肇事逃逸罪案件，不服臺灣臺中地方法院98年度交
訴字第25號中華民國98年 4月25日第一審判決（起訴案號：臺灣
臺中地方法院檢察署97年度偵字第 28152號），提起上訴，本院
判決如下：
    主  文
原判決撤銷。
丙○○駕駛動力交通工具肇事，致人受傷而逃逸，累犯，處有期
徒刑柒月。
    事  實
一、丙○○前於民國94年間，因違反毒品危害防制條例案件，經
    臺灣臺中地方法院判處有期徒刑4月確定，於94年7月11日易
    科罰金執行完畢。詎丙○○仍不知謹慎行事，於97年10月 3
    日下午5時10分許，駕駛車牌號碼2829-HZ號自小客車，沿臺
    中市○○路由南往北方向行駛，途經該路與松竹路交叉路口
    前，欲自快車道變換至慢車道時，其原應注意變換車道時，
    應讓直行車先行，並注意安全距離，且依當時之天候、路況
    皆良好，亦無不能注意之情事，竟疏未注意，貿然變換車道
    至慢車道。適有甲○○騎乘車牌號碼 J7A-932號重型機車，
    沿同路同方向之慢車道直行行駛至上開地點，致甲○○為閃
    避丙○○所駕上揭之車而人車倒地，因而受有頭部挫傷、左
    足三度燙傷3X10公分、右下肢擦傷等傷害（傷害部分由甲○
    ○另案提出告訴）。丙○○發覺有異停車查看，發現甲○○
    人車倒地受傷，其明知已駕車肇事，竟未對甲○○採取救護
    或其他必要措施，復未向警察機關報告，乃萌生逃逸之犯意
    ，旋即駕車駛離肇事現場而逃逸。嗣警方獲報後，調閱路口
    之監視錄影帶畫面，進而循線查獲上情。
二、案經臺中市警察局第五分局報請臺灣臺中地方法院檢察署檢
    察官偵查起訴。
    理  由
一、訊據被告丙○○，對於前開肇致事故並被害人甲○○因而受
    傷，且其確未留於現場對甲○○採取救護等必要措施即先行
    離去之事實，固皆坦認不諱；然矢口否認有肇事逃逸之犯行
    ；辯稱：伊並未撞及被害人所騎乘之機車，且伊亦無肇事逃
    逸之意思云云。然查，本件告訴人甲○○騎乘該機車於上揭
    時、地，沿慢車道直行行駛至上開事故地點，因被告疏未注
    意，貿然變換車道至慢車道，致甲○○為閃避丙○○所駕上
    揭之車而人車倒地，因而受有頭部挫傷、左足三度燙傷3X10
    公分、右下肢擦傷等傷害等情，業據告訴人甲○○於警詢、
    檢察官偵查中證述明確，復有清泉醫院診斷證明書、道路交
    通事故現場圖、道路交通事故調查報告表(一)、(二)各 1份、道
    路交通事故照片25張附卷可稽，並有監視錄影光碟在卷可憑
    。又經原審及本院先後勘驗前開監視錄影光碟內容結果，被
    害人機車確係於事故發生當日17時11分15秒被告通過後向右
    傾斜倒地，有原審及本院勘驗筆錄各 1份分別在卷可參，足
    認被告確與被害人有發生交通事故甚明。按刑法第185條之4
    之駕車肇事逃逸罪，所侵害之法益，為社會之公共安全。其
    立法目的，係為促使駕駛人於肇事後，能對被害人即時救護
    ，以減少死傷。是該罪之成立，祇以行為人有駕駛動力交通
    工具肇事，致人死傷而逃逸之事實為已足；至於行為人對於
    肇事有無過失，則非所問（最高法院96年度臺上字第 813號
    、94年度臺上字第2796號、93年度臺上字第5699號判決參照
    ），本件被告駕車與被害人甲○○發生車禍事故，且被害人
    因此交通事故致人車倒地而受有傷害，既為被告所知，其本
    即應在場救護或報警處理，然被告未循此處理，於肇事致被
    害人受傷後，仍逕自駕車離去，揆諸上開說明，不論被告就
    本件車禍事故有無過失，其駕車肇事逃逸犯行即已成立。被
    告前揭所辯自均無足採憑，本件事證明確，被告肇事逃逸之
    犯行堪以認定。
二、核被告所為，係犯刑法第185條之4之駕車肇事逃逸罪。且查
    ，被告前於94年間，因違反毒品危害防制條例案件，經臺灣
    臺中地方法院判處有期徒刑4月確定，於94年7月11日易科罰
    金執行完畢，有臺灣高等法院被告前案紀錄表 1份在卷可參
    ，其前受有期徒刑執行完畢後，5 年以內故意再犯本件有期
    徒刑以上之罪，為累犯，應依刑法第47條第 1項之規定，加
    重其刑。
三、原審認本案被告罪證明確，予以論罪科刑，固非無見；惟查
    ，本件尚無具體明確之證據足以證明被告所駕駛之自小客車
    確有擦撞及告訴人甲○○所騎乘之機車，在被告堅決否認之
    情下，乃原審卻逕認被告所駕之自小客車有擦撞告訴人所騎
    乘之機車，自尚有未合，被告提起上訴以此一事由指摘原判
    決不當部分，即為有理由，應由本院將原判決撤銷改判。爰
    審酌被告駕車肇事後，明知被害人因該交通事故受有傷害，
    惟未在場救護或報警處理，即逕自駕車逃逸，行為殊不足採
    ，並本案被害人所受傷勢為頭部挫傷、左足三度燙傷 3×10
    公分、右下肢擦傷等傷害，及被告於原審審理時坦承犯行，
    惟於本院又否認有肇事逃逸之故意等一切情狀，量處如主文
    第二項所示之刑。
據上論斷，應依刑事訴訟法第369條第1項前段、第364條、第299
條第1項前段，刑法第185條之4、第47條第1項，判決如主文。
本案經檢察官乙○○到庭執行職務。
中    華    民    國    98    年    10    月    20    日
            刑事第一庭  審判長法  官  陳  紀  綱
                              法  官  姚  勳  昌
                              法  官  張  智  雄
以上正本證明與原本無異。
如不服本判決應於收受送達後十日內向本院提出上訴狀，其未敘
述上訴之理由者並得於提起上訴後十日內向本院補提理由書（均
須按他造當事人之人數附繕本）「切勿逕送上級法院」。
                              書記官  詹  雅  婷
中    華    民    國    98    年    10    月    20    日
附錄論罪科刑法條
刑法第185條之4：
駕駛動力交通工具肇事，致人死傷而逃逸者，處6月以上5年以下
有期徒刑。


司法院資訊處製作；財團法人民間司法改革基金會備份。
